臺北高等行政法院判決　　　　　　　　　　　　　　　九十年度訴字第二九七五號
　　　　　　　　　　　　　　　.
　　原　　　告　荷蘭商‧聯合利華公司（Unilever N.V.）
　　　　　　　　　　　　　　.
　　代　表　人　卡翠那‧蕾思禮.
　　　　　　　　理察．當肯．喜.
　　訴訟代理人　陳長文律師
　　　　　　　　蔡瑞森律師
　　被　　　告　經濟部智慧財產局
　　代　表　人　陳明邦（局長）
　　訴訟代理人　甲○○
右當事人間因商標註冊事件，原告不服經濟部中華民國九十年二月九日經（九○）訴
字第○九○○六三○二六一○號訴願決定，提起行政訴訟，本院判決如左：
  　主  文
原告之訴駁回。
訴訟費用由原告負擔。
　　事  實
一、事實概要：原告於民國八十八年十二月二十四日以「TACO（word）」商標，指定
    使用於商標法施行細則第四十九條所定商品及服務分類表第三十類之冰淇淋、果
    汁水、冷凍糕餅、冰淇淋粉、果汁冰預拌粉及冷凍糕餅預拌粉等商品，向被告申
    請註冊，經被告審查，認本件商標圖樣上之外文「TACO（word）」，與據以核駁
    之註冊第五一四○一六號「天工TICO及圖」商標，外文近似，且指定使用於同一
    或類似之商品，應不准註冊，以八十九年十月三十日核駁字第二五四四二八號商
    標核駁審定書為核駁之處分。原告不服，提起訴願，遭決定駁回，遂提起行政訴
    訟。
二、兩造聲明：
    (一)原告聲明：訴願決定及原處分均撤銷，命被告作成申請案號第0000000
      0號「TACO（word）」商標核准審定之處分，訴訟費用由被告負擔。
    (二)被告聲明：如主文所示。
三、兩造之爭點：原告申請之「TACO（word）」商標（如附圖一），與據以核駁第五
    一四○一六號「天工TICO及圖」商標（如附圖二），是否構成近似？
    (一)原告主張：
      (1)本件無商標法第三十七條第十二款規定之適用：按商標圖樣「相同或近似於
        他人同一或類似商品之註冊商標，不得申請註冊」固為商標法第三十七條第
        十二款所明定。惟衡酌商標在外觀或觀念上有無混同誤認之虞，應本客觀事
        實，按下列原則判斷之：(一)以具有普通知識經驗之商品購買者，施以普通所
        用之注意為標準；(二)商標之文字、圖形或記號，應異時異地隔離及通體觀察
        為標準；(三)商標之文字、圖形或記號為聯合式者，應就其各部分觀察，以構
        成主要之部分為標準（商標近似審查基準五）。
        系爭商標「TACO」為原告創用，係為一著名商標：查原告為一世界聞名之
          國際性產銷集團公司，其產品包羅萬象，包含清潔用品、化妝品、食品等
          等，諸如「LIPTON」、「LUX」、「POND'S」、「DOVE」等多項世界著名
          商標。而「TACO」商標乃原告首創之商標，於中華民國申請註冊指定使用
          於商標法施行細則第四十九條第三十類之「冰淇淋、果汁冰、冷凍糕餅、
          冰淇淋粉、果汁冰預拌粉及冷凍糕餅預拌粉」等商品，並於世界多國如荷
          蘭、比利時、盧森堡、祕魯、土耳其、高棉、寮國、文萊等取得商標專用
          權在案。又其產品行銷全球，包括歐洲、美洲等地，廣受消費者之喜愛與
          歡迎。以荷蘭一地為例，「TACO」商標所表彰之冰淇淋產品銷售量即高達
          五千萬荷蘭幣，而原告及其關係企業為促銷商品所投資之廣告宣傳費用亦
          高達八百萬荷蘭幣。由前述證據資料可證系爭商標確係原告所精心創設，
          為一知名之國際品牌，並無抄襲任何他人之商標，關此事證，亦經荷蘭法
          院對於原告所提起之「EL TACO」商標仿冒案件所為之判決中認定在案。
        系爭商標無論於外觀或讀音與據以核駁商標均有明顯之差異，二者不構成
          近似系爭商標「TACO」與據以核駁之註冊第五一四○一六號「天工TICO及
          圖」商標二者無論於外觀或讀音均有明顯之差異，根本不構成近似，茲析
          述如下：
          Ａ、就外觀而言：系爭商標「TACO」係一單純之外文商標，而據以核駁之
              「天工TICO及圖」商標則是由中文「天工」為主要部分，及其上所置
              一類似香煙圖形所聯合組成，而「TICO」則嵌於該類似香煙圖形之內
              ，並非整體圖樣之主要部分。異時異地隔離及通體觀察，二商標外觀
              上相去甚遠，其意匠繁簡有別，而其外文字體設計之態樣亦顯有差異
              ，予人迥然不同之印象與感受，實難使一般消費者產生混淆誤認之虞
              。
          Ｂ、就讀音而言：系爭商標「TACO」讀為「tako」，而據以異議商標之「
              TICO」讀作「tiko」，兩商標發聲位置及發音唇形截然有別，連貫唱
              呼之餘，根本無使人產生混同誤認之虞。況據以核駁商標係以中文「
              天工」為主，而「TICO」乃其音譯之外文，因此消費者極易辨識其與
              「TACO」商標之別。
        外文「TICO」於據以核駁商標之整體圖樣所占比例很小，並非顯著部分，
          二商標通體隔離觀察無致混淆誤認之虞：按判斷商標是否近似，應就整體
          圖樣觀察之，斷不可將之分割，僅取其中一部分遽為比對，而認其為近似
          之商標，案經前行政法院八十年判字第七六六號判決意旨明示可稽，亦為
          各國商標主管機關審查商標近似基準之趨勢。準此，據以核駁商標圖樣中
          之外文「TICO」在整體圖樣中所占比例甚小，一般消費者於購物之際，寓
          目所及，恐怕僅有中文部分「天工」二字而已，姑不論二商標圖樣之整體
          構成，繁簡有別，且其外文字母之設計形體亦迥不相同，異時異地隔離觀
          察，予人印象各異，類此案例，案經行政法院認定二商標圖樣無使一般消
          費者產生混同誤認之虞者，所在多有。進者，類此一單純之外文商標與聯
          合式商標相比較，經認定非屬近似之商標者，不乏其例，例如「FRANCE」
          與「PRINCE P LOGO」、「POLO」與「POKO及圖」、「星葉西田TITLECAST
          及圖」與「TITLEIST PTS」等均不構成近似，可資佐證。職是之故，本案
          二商標亦非屬近似之商標，其理甚明。惟被告獨對本案為嚴苛之處分，實
          難令人誠服。
      (2)綜上所述，系爭商標與據以核駁商標不構成近似，系爭商標實無首揭法條之
        適用，從而應得以註冊之事實，洵堪確認。
    (二)被告主張：
      按商標圖樣「相同或近似於他人同一商品或類似商品之註冊商標者」，不得申
      請註冊，為商標法第三十七條第十二款所明定。本件原告申請註冊之「TACO
      （word）」係為單純外文商標，與註冊第五一四○一六號「天工TICO及圖」商
      標外文相較，皆有相同之「TCO」，僅中間字母「A」與「I」一字之別，於異
      時異地隔離觀察，有使一般消費者產生混淆誤認之虞，應屬近似之商標，復均
      指定使用於同一或類似之商品，自有首揭法條規定之適用。雖原告主張二件商
      標於外觀整體觀察或就讀音而言，均有明顯之差異，並不構成近似，惟據以核
      駁商標整體雖為中外文及圖形所組成，而其外文「TICO」予人印象仍為主要部
      分之一，與本件單純之外文「TACO」相較，異時異地隔離觀察，以具有普通知
      識經驗之購買人，於購買時施以普通所用之注意，難謂無產生混同誤認之虞。
      至原告所指系爭商標已在世界多國取得註冊，其產品行銷全球已為一知名之國
      際品牌一節，核與本件案情無涉。另所舉「FRANCE」與「PRINCE P LOGO」、
      「POLO」與「POKO及圖」、「星葉西田TITLECAST及圖」與「TITLEIST PTS」
      等經認定非屬近似商標案例，其圖樣與本案不同，案情有別，且屬另案問題，
      尚不得比附援引執為本件商標應准註冊之論據。是被告依法核駁其註冊之申請
      ，並無不合。
　　理  由
一、按商標圖樣「相同或近似於他人同一商品或類似商品之註冊商標者。」不得申請
    註冊，為商標法第三十七條第十二款所明定。而衡酌商標圖樣是否近似，以具有
    普通知識經驗之購買人，於購買時施以普通所用之注意，有無混同誤認之虞判斷
    之；又所謂類似商品，應依一般社會通念、市場交易情形，並參酌該商品之原材
    料、用途、功能、產製者、行銷管道及場所或買受人等各種相關因素判斷之，同
    法施行細則第十五條第一、二項亦定有明文。
二、本件被告認原告申請註冊之「TACO（word）」商標與據以核駁之註冊第五一四○
    一六號「天工TICO及圖」商標，外文近似，且指定使用於同一或類似商品，有違
    首揭法條之規定，因而為本件應予核駁之處分。原告不服，提起訴願，遭決定駁
    回，乃提起本件行政訴訟。其主張略以：系爭商標「TACO」為原告創用，係為一
    著名商標，已在世界多國取得註冊，其產品行銷全球；且系爭商標與據以核駁之
    商標，二者無論於外觀或讀音均有明顯之差異，根本不構成近似，就外觀而言，
    系爭商標「TACO」係一單純之外文商標，而據以核駁之「天工TICO及圖」商標則
    是由中文「天工」為主要部分，及其上所置一類似香煙圖形所聯合組成，而「
    TICO 」則嵌於該類似香煙圖形之內，所占整體圖樣之比例很小，並不顯著，自
    非主要部分；就讀音而言，系爭商標「TACO」讀為「tako」，而據以異議商標之
    「TICO 」讀作「tiko」，兩商標發聲位置及發音唇形截然有別，連貫唱呼之餘
    ，根本無使人產生混同誤認之虞；況據以核駁商標係以中文「天工」為主，而「
    TICO」乃其音譯之外文，因此消費者極易辨識其與「TACO」商標之別，再者，類
    此一單純之外文商標與聯合式商標相比較，經認定非屬近似之商標者，不乏其例
    ，例如「FRANCE」與「PRINCE P LOGO」、「POLO」與「POKO及圖」、「星葉西
    田TITLECAST及圖」與「TITLEIST PTS」等均不構成近似，可資佐證，故本件兩
    商標非屬近似之商標云云。
三、經查，本件原告申請註冊之「TACO（word）」商標圖樣上之外文「TACO」，與據
    以核駁之「天工TICO及圖」商標圖樣上之外文「TICO」相較，二者均有相同之字
    母「TCO」，僅中間第二字母「A」與「I」一字之差別，異時異地隔離觀察，有
    使一般消費者產生混淆誤認之虞，應屬近似之商標。且前者指定使用於冰淇淋、
    果汁水、冷凍糕餅等商品與後者指定使用之蜜餞、糖果、餅乾、麵包等商品，復
    屬同一或類似商品，自有首揭法條規定之適用。次查，本件據以核駁商標整體雖
    為中外文及圖形所組成，惟其外文「TICO」與中文「天工」上下相對稱，造型凸
    出，所占整體圖樣之比例亦不小，予人印象仍為主要部分之一，與系爭商標單純
    之外文「TACO」相較，外觀及讀音均相近，原告主張兩商標有明顯之差異，不構
    成近似云云，並非可採。又原告主張系爭商標已在世界多國取得註冊，其產品行
    銷全球，已為一著名商標一節，核與本件案情無涉。另所舉「FRANCE」與「
    PRINCE P LOGO」、「POLO」與「POKO及圖」、「星葉西田TITLECAST及圖」與「
    TITLEIST PTS」等經認定非屬近似商標案例，其圖樣與本件不同，案情有別，且
    屬另案問題，尚不得比附援引，執為本件商標應准註冊之論據。綜上所述，本件
    被告核駁原告系爭商標註冊之申請，並無違誤，訴願決定予以維持，亦無不合。
    原告仍執前詞訴請撤銷，並請求命被告作成系爭商標核准審定之處分，為無理由
    ，應予駁回。
據上論結，本件原告之訴為無理由，依行政訴訟法第九十八條第三項前段，判決如主
文。
中　　　華　　　民　　　國　　九十一　　年　　　八　　　月　　 十四 　　日
                           臺 北 高 等 行 政 法 院  第二庭
           　　　　　　　　　　　　　　　　　審判長 法　官  徐瑞晃
           　　　　　　　　　　　　　　　　　　　　 法　官  吳慧娟
           　　　　　　　　　　　　　　　　　　　　 法　官  李得灶
右為正本係照原本作成。
如不服本判決，應於送達後二十日內向本院提出上訴狀並表明上訴理由，如於本判決
宣示後送達前提起上訴者，應於判決送達後二十日內補提上訴理由書（須按他造人數
附繕本）。
中　　　華　　　民　　　國　　九十一　　年　　　八　　　月　 　十六　 　日
            　　　　　　　　　　　　　　    　      書記官  陳清容
